臺灣高等法院高雄分院民事裁定
110年度上字第15號
上  訴  人  俞蔡美玉
            李蔡美惠
            雲蔡美英
            蔡明勇  
訴訟代理人  鄭瑞崙律師
            李幸倫律師
            梁家惠律師
被 上訴 人  第一商業銀行股份有限公司  

法定代理人  邱月琴  
訴訟代理人  鄭曉東律師
            魏緒孟律師                         
上列當事人間請求代位分割遺產等事件，上訴人對於民國110年6
月2日本院110年度上字第15號判決提起上訴，本院裁定如下：
    主      文
上訴人應於收受本裁定正本五內，補繳第三審裁判費新臺幣肆萬
貳仟參佰參拾柒元，如未依限補正，即裁定駁回其上訴。
被上訴人應於收受本裁定正本五日內，補繳第一審及第二審裁判
費合計新臺幣肆萬肆仟肆佰壹拾貳元，如未依限補正，即裁定駁
回其訴。
    理      由
一、按訴訟標的之價額，由法院核定。核定訴訟標的之價額，以
    起訴時之交易價額為準；無交易價額者，以原告就訴訟標的
    所有之利益為準。民事訴訟法第77條之1第1、2項定有明文
    。又計算上訴利益，應就上訴聲明範圍內之訴訟標的，依起
    訴時之交易價額核定之。此參民事訴訟法第466條第4項準用
    第77條之1第2項規定自明。所謂交易價額，應以市價為準（
    最高法院109年度台抗字第1178號民事裁定意旨參照）。又
    依民事訴訟法第77條之11規定，分割共有物涉訟，以原告因
    分割所受利益之價額為準。而民法第1164條所定之遺產分割
    ，係以公同共有之遺產為一體而為分割，則於分割遺產之訴
    ，其訴訟標的價額應依全部遺產於起訴時之總價額，按原告
    所占應繼分比例定之。因債權人代位債務人對於第三債務人
    起訴，其代位權僅為債權人基於其與債務人間債權，得以自
    己名義行使權利之權，並非構成訴訟標的之事項，仍應依其
    所行使其債務人權利計算其訴訟標的價額，即就債務人與第
    三債務人間之權利義務關係定之。準此，債權人（原告）為
    保全其債權，代位債務人與第三人間之分割遺產事件，其訴
    訟標的價額，應以原告起訴時，債務人因分割所受利益之客
    觀價額為準，即依債務人所占應繼分比例定之。另請求分割
    共有物事件上訴時，其訴訟標的價額及上訴利益額，均應以
    原告起訴時因分割所受利益之客觀價額為準，不因被告或原
    告提起上訴而有所歧異（最高法院94年度台抗字第146號裁
    定意旨參照）。而第一審法院按起訴時之交易價額或原告就
    訴訟標的之利益核定後，縱令該價額於訴訟進行中發生變動
    ，固仍應以原核定之價額為準，不得再行變更。惟如於訴訟
    進行中，經法院發覺當事人所應繳之裁判費各有短繳情事，
    依法仍非不得命各該當事人補繳（最高法院98年度台簡抗字
    第12號判決意旨參照），此尚與訴訟標的價額恆定原則無悖
    。
二、經查：本件訴訟標的之價額依交易價額（即市價）經核定為
    新臺幣（下同）274萬7,592元（計算方式如附表備註欄所示
    ），應徵之第一審、第二審依序為2萬8,225元、4萬2,337元
    。被上訴人僅繳納第一審裁判費1萬0,460元、第二審裁判費
    1萬5,690元，不足第一審裁判費1萬7,765元、第二審裁判費
    2萬6,647元，是被上訴人應補繳第一審及第二審裁判費合計
    4萬4,412元。另上訴人提起本件第三審上訴，應徵第三審裁
    判費4萬2,337元，未據上訴人繳納，本院自得限被上訴人於
    收受本裁定正本5日內，如數逕向本院補繳上開不足額；限
    上訴人於收受本裁定正本5日內，向本院繳納第三審裁判費
    。逾期未補繳或繳納，即駁回其訴或上訴。
三、爰裁定如主文所示。　　　　　
中　　華　　民　　國　　111 　年　　5 　　月　　2 　　日
                          民事第二庭
                              審判長法  官  黃國川
                                    法  官  李怡諄
                                    法  官  何佩陵
以上正本證明與原本無異。
核定訴訟標的價額部分，如不服本裁定應於送達後10日內向本院
提出抗告狀（須按他造當事人之人數附繕本），並繳納抗告費新
臺幣1,000元。
命補繳裁判費部分不得抗告。
中　　華　　民　　國　　111 　年　　5 　　月　　2 　　日
                                    書記官  陳旻萱
附表：
財產編號 編 號   地號   面積 被繼承人蔡仁德權利範圍      備註 土地 1 高雄市○○區○○段00地號   35㎡ 1/16 以雲蔡美英應繼分1/5計算，雲蔡美英依繼承可分配0.132坪  2 高雄市○○區○○段000地號  408㎡ 1/4 以雲蔡美英應繼分1/5計算，雲蔡美英依繼承可分配6.17坪  3 高雄市○○區○○段0000地號  260㎡ 1/8 以雲蔡美英應繼分1/5計算，雲蔡美英依繼承可分配1.9663坪  4 高雄市○○區○○段0000地號  136㎡ 1/8 以雲蔡美英應繼分1/5計算，雲蔡美英依繼承可分配1.028坪  5 高雄市○○區○○段0000地號  351㎡ 1/8 以雲蔡美英應繼分1/5計算，雲蔡美英依繼承可分配2.654坪 建物 編 號   建號 建物門牌 權利 範圍      價額  6 （未辦理 保存登記 ） 高雄市○ ○區○○ ○路000 號  1/4 屋齡逾50年，僅計算地價  7 （未辦理 保存登記 ） 高雄市○ ○區○○ ○路000 號 1/4 屋齡逾50年，僅計算地價     8 高雄市○ ○區○○ 段000○號 高雄市○ ○區○○ ○路000 號 全部 屋齡逾50年，僅計算地價  9 （未辦理 保存登記 ） 高雄市○ ○區○○ 巷00號 全部 屋齡逾50年，僅計算地價   股票 編 號  名稱   數量       價額  10 味王股份 有限公司 3,866股     84,665元 （依高雄國稅局遺產稅免稅證明書計算，見原審審查卷第161頁）  11 味全食品 工業股份 有限公司  40股      794元 （依高雄國稅局遺產稅免稅證明書計算，見原審審查卷第161頁） 備註： 一、關於編號1至9所示土地、建物市價價格計算標準，兩造合意以土地每坪價值228,488元計算，至於建物，因屋齡逾50年，房價低廉，僅以土地價值計算（見本院卷二第93、95、120頁） 二、雲蔡美英按應繼分1/5計算，就編號1至5土地，可分配坪數計11.9503坪（計算式：0.132+6.171+1.9663+1.028+2.654＝11.9503） 三、雲蔡美英依1/5應繼份取得不動產部分價值計2,730,500元（計算式：228,488x11.9513＝0000000，小數點以下四捨五入） 四、雲蔡美英依1/5應繼份取得動產部分價值17,092元【計算式：(84665＋794)×1/5，小數點以下四捨五入】 五、雲蔡美英就附表編號1至11之遺產，得繼承之價額計2,747,592元（計算式：0000000+17092＝0000000）